臺灣彰化地方法院彰化簡易庭民事判決
110年度彰簡字第251號
原      告  徐智強  
訴訟代理人  陳建良律師
被      告  洪藝瑄  
上列當事人間請求遷讓房屋等事件，本院於民國110年8月24日言
詞辯論終結，判決如下：
    主  文
被告應給付原告新臺幣壹拾萬伍仟玖佰零陸元，及自民國一一○
年三月六日起至清償日止，按週年利率百分之五計算之利息。
被告應自門牌號碼彰化縣○○市○○路○段○○○號房屋如附圖（即彰化
縣彰化地政事務所民國一一○年三月十六日彰土測字第五八五號
土地複丈成果圖）所示編號A、面積六十六點一七平方公尺之第
一層店鋪騰空遷讓返還予原告，暨自民國一一○年二月十九日起
至遷讓返還上開房屋之日止，按日給付原告新臺幣壹仟元。
原告其餘之訴駁回。
訴訟費用百分之九十七由被告負擔，其餘由原告負擔。 
本判決第一項得假執行。但被告如以新臺幣壹拾萬伍仟玖佰零陸
元為原告預供擔保，得免為假執行。
本判決第二項得假執行。但被告如以新臺幣參拾貳萬貳仟伍佰零
伍元為原告預供擔保，得免為假執行。
原告其餘假執行之聲請駁回。
    事實及理由
一、被告經合法通知，未於言詞辯論期日到場，核無民事訴訟法
    第386條所列各款情形，爰依原告之聲請，由其一造辯論而
    為判決。
二、原告主張：
（一）原告所有門牌號碼彰化縣○○市○○路0段00號1樓前段如附圖
      （即彰化縣彰化地政事務所民國110年3月16日彰土測字58
      5號土地複丈成果圖）所示編號A部分面積66.17平方公尺
      之一樓店鋪（下稱系爭房屋），原告於106年1月21日第一
      次與被告訂約，將系爭房屋出租被告。兩造第一次租約期
      滿後，被告另於108年3月23日與原告簽署系爭房屋租賃契
      約，以每月租金新臺幣(下同)25,000元、當月租金於每月
      1日繳納、水費100元、電費實算另付、押租保證金50,000
      元、租期自108年2月1日至110年1月31日等條件，向原告
      承租系爭房屋，並約定租期屆滿，除經原告同意繼續出租
      外，應即日將系爭房屋按原狀遷空交還，否則原告得按月
      請求被告給付違約金50,000元，被告若有違約情事，致損
      害原告權益時，應賠償原告損害，並應賠償涉訟時原告所
      繳納之訴訟費、律師費。惟被告於第二次租約期滿前，即
      積欠109年11月、12月及110年1月之租金75,000元、水費3
      00元及電費12,606元，共87,906元未付。雖經原告同意以
      押租保證金50,000元同額抵銷，原告同意抵銷水費300元
      、電費12,606元及租金37,094元，仍有37,906元租金未給
      付，已違反租金給付期限之約定。被告原應於租約屆期日
      （即110年2月1日）將系爭房屋按租約簽署時之現況遷空
      交還原告，因被告要求延期至110年2月10日，原告於同年
      2月3日即寄發存證信函表示「前開租賃期間已屆滿，徐智
      強先生不同意繼續出租」，被告並於同年月5日回函表示
      已收到存證信函，故系爭租約並無視為不定期限繼續之情
      事。詎被告卻先聲稱要將系爭玻璃門拆除另用於他處，經
      原告拒絕後，被告即開始拖延，被告雖已將系爭房屋騰空
      ，但不肯將系爭房屋鑰匙交還原告，其無理行徑，其意明
      顯拒絕將系爭房屋交還原告，已違反遷空交還房屋期限之
      約定至明。查被告尚積欠原告37,906元租金未付，至原告
      起訴時仍未交還系爭房屋，應按每日1,666元（計算式：
      一個月違約金50,000元÷30日＝1,666元）計算原告違約金
      累計已達29,988元(計算式：1666元×18＝29,988元)，而原
      告委任律師提起本件訴訟，已支出一審律師酬金為50,000
      元，合計原告得請求已屆期之給付為117,894元，又被告
      交還系爭房屋前並得按日請求被告賠償違約金1,666元。
      爰依系爭租賃契約之法律關係提起本件訴訟等語。並聲明
      ：（一）被告應給付原告117,894元，及自起訴狀繕本送
      達翌日起至清償日止按年利率百分之5計算之利息。（二
      ）被告應將門牌號碼彰化縣○○市○○路0段00號1樓房屋(除
      樓梯間外)遷讓原告，並自民國110年2月19日起至房屋遷
      讓完畢日止按日給付原告1,666元。（三）第一、二項請
      求，請宣告假執行。
三、被告未於言詞辯論期日到場，亦未提出書狀作何聲明或陳述
    。　
四、得心證之理由：
（一）原告主張上開事實，業據其提出系爭租約、建物登記謄本
      、地籍圖謄本、房屋外觀照片、LINE通訊軟體對話紀錄、
      存證信函暨回執、委任契約書、建物測量成果圖、房屋稅
      繳款書等為證，且被告已於相當時期受合法之通知，而於
      言詞辯論期日不到場，亦未提出準備書狀爭執，依民事訴
      訟法第436條第2項、第280條第3項前段準用同條第1項前
      段之規定，視同自認，堪認原告主張之事實為真。
（二）按租賃定有期限者，其租賃關係，於期限屆滿時消滅；承
      租人於租賃關係終止後，應返還租賃物，民法第450條第1
      項、第455條前段分別定有明文。查系爭租約既已於110年
      1月31日屆滿，租賃關係即已消滅，兩造並無契約更新或
      以不定期限繼續契約之情形，且原告於110年2月3日已寄
      發存證信函告知不同意繼續出租，且被告於同年月5日回
      函表示收到存證信函，堪認兩造租賃關係業已消滅，是原
      告請求被告返還系爭房屋及給付所積欠之租金37,906元【
      計算式：2,500元×3＋300元＋12,606元－50,000元＝37,906元
      】及遲延利息，即屬有據，應予准許。
（三）律師費用50,000元部分：
　　  依系爭租約第12條第2項約定：「乙方（即被告）若有違
      約情事，致損害甲方（即原告）之權益時，願聽從甲方賠
      償損害，如甲方因涉訟所繳納之訴訟費、律師費用，均應
      由已方負責賠償。」經查本件系爭租約期滿後，被告仍拒
      不交還系爭房屋，經原告委任律師提起本件訴訟，並支出
      本件訴訟程序之律師費用50,000元，有委任契約書1紙在
      卷可稽，準此，原告依系爭租約約定，請求被告給付律師
      費用50,000元，亦屬有據。 
（四）違約金部分：　　　
    1.依系爭租約第6條約定：「乙方（即被告）於租賃期滿時
      ，除經甲方（即原告）同意繼續出租外，應即日將租賃房
      屋誠意按照原狀遷空交還甲方，不得藉詞推諉或主張任何
      權利，如不即時遷讓交還房屋時，甲方每月得向乙方請求
      新台幣伍萬元之違約金至遷讓完了之時…」，查系爭租約
      已期滿而消滅，業如前述，被告即應於租約期滿後遷讓返
      還系爭房屋，然被告迄今仍未返還，則原告依系爭租約第
      6條約定，請求被告給付自110年2月1日起至返還系爭房屋
      止之違約金，自屬有據。
    2.惟按當事人得約定債務人於債務不履行時，應支付違約金
      ；違約金，除當事人另有訂定外，視為因不履行而生損害
      之賠償總額，民法第250條第2項定有明文。又約定之違約
      金額過高者，法院得減至相當之數額，民法第252條著有
      明文。違約金之酌減是否相當須依一般客觀事實、社會經
      濟狀況及當事人所受損害情形，以為酌定標準，而債務已
      為一部履行者，亦得比照債權人所受利益減少其數額。又
      約定之違約金苟有過高情事，法院即得依此規定核減至相
      當之數額，並無應待至債權人請求給付後始得核減之限制
      ，此項核減，法院得以職權為之，亦得由債務人訴請法院
      核減（最高法院49年度台上字第807號、79年度台上字第1
      915號、79年度台上字第1612號判決意旨參照）。又違約
      金是否相當，應依一般客觀事實、社會經濟狀況及當事人
      所受損害情形，以為衡量之標準，若所約定之額數，與實
      際損害顯相懸殊者，法院自得酌予核減，並不因懲罰性違
      約金或賠償額預定性違約金而異（最高法院82年度台上 
      字第2529號裁判要旨參照）。
    3.經查，原告就系爭租約除請求違約金，尚得請求損害賠償
      ，揆諸上開說明，該違約金之約定應視為因債務人不履行
      債務時，債權人除得請求違約金外，並得請求本來給付之
      懲罰性違約金。本院審酌本件原告因被告系爭租約屆滿後
      未即時遷讓系爭房屋而繼續占用，因此受有損害，並考量
      原告耗時耗費多次請求被告返還系爭房屋，及衡酌兩造間
      之租賃契約約定每月租金為25,000元及現今社會經濟情況
      等一切情事，認原告請求之違約金應予酌減為按月以30,0
      00元計算違約金為適當，則按上開標準，原告得請求自11
      0年2月1日租約屆滿翌日起至110年2月18日止已到期之違
      約金18,000元（計算式：〈30,000元÷30日〉×18日＝18,000
      元），及自110年2月19日起至返還系爭房屋之日止，按日
      給付原告1,000元之違約金為有理由，應予准許。逾此部
      分之請求，則屬無據。 
（五）末按給付無確定期限者，債務人於債權人得請求給付時，
      經其催告而未為給付，自受催告時起，負遲延責任；其經
      債權人起訴而送達訴狀，或依督促程序送達支付命令，或
      為其他相類之行為者，與催告有同一之效力；遲延之債務
      ，以支付金錢為標的者，債權人得請求依法定利率計算之
      遲延利息；應付利息之債務，其利率未經約定，亦無法律
      可據者，週年利率為百分之五，民法第229條第2項、第23
      3條第1項前段及第203條分別定有明文。本件原告請求被
      告給付積欠之租金、律師費用、已到期之違約金，係以支
      付金錢為標的，且無確定給付期限，是原告就上揭所得請
      求之金額，請求自起訴狀繕本送達被告翌日即110年3月6
      日起至清償日止，按週年利率5%計算之利息，併應准許。
      　　　
五、綜上所述，原告依系爭租賃契約之法律關係，請求被告遷讓
    返還系爭房屋，及應給付105,906元（含積欠之租金37,906
    元、律師費用50,000元、已到期違約金18,000元），並應自
    起訴狀繕本送達翌日起即110年3月6日起至清償日止，按週
    年利率5%計算之利息；暨自110年2月19日起至遷讓返還系爭
    房屋之日止，按日給付1,000元，均有理由，應予准許；逾
    此範圍之請求，則無理由，應予駁回。
六、本件原告勝訴部分，係就民事訴訟法第427條訴訟適用簡易
    程序所為被告敗訴之判決，依同法第389條第1項第3款規定
    ，應依職權宣告假執行，並依同法第392條第2項規定，依職
    權宣告被告如預供相當擔保，得免為假執行。至於原告敗訴
    部分之請求，既為無理由而駁回，其假執行之聲請自失所依
    附，應併予駁回。
七、訴訟費用負擔之依據：民事訴訟法第79條。
中    華    民    國   110    年    9     月    7     日
                  臺灣彰化地方法院彰化簡易庭
                      法  官  李欣恩
以上正本係照原本作成。
如不服本判決，應於送達後20日內，向本院提出上訴狀並表明上
訴理由，如於本判決宣示後送達前提起上訴者，應於判決送達後
20日內補提上訴理由書（須附繕本）。
中    華    民    國   110    年    9     月    7    日
                      書記官  姚志鴻